【裁判字號】    90,訴,1119
【裁判日期】    901228
【裁判案由】    準強盜等
【裁判全文】
臺灣彰化地方法院刑事判決                          九十年度訴字第一一一九號
    公  訴  人  臺灣彰化地方法院檢察署檢察官
    被      告  乙○○
    選任辯護人  許曉怡律師
    被      告  甲○○
          （原名白祐承）
    選任辯護人  陳益軒律師
右列被告因準強盜等案件，經檢察官提起公訴（九十年度偵字第五三五四號），本院
判決如左：
    主  文
乙○○共同攜帶兇器竊盜，未遂，因脫免逮捕，而當場施以強暴，累犯，處有期徒刑
伍年貳月；扣案之螺絲起子貳支、剪刀壹把均沒收。
甲○○共同攜帶兇器竊盜，未遂，處有期徒刑陸月，如易科罰金，以佰元折算壹日
。緩刑肆年，緩刑期間付保護管束；扣案之螺絲起子貳支、剪刀壹把均沒收。
    事  實
一、乙○○前於民國九十年一月間因竊盜案件，經臺灣臺中地方法院判處有期徒刑四
    月確定，甫於九十年七月十日殘刑以易科罰金方式執行完畢。竟仍不知悔改，復
    與甲○○共同基於意圖為自己不法所有之犯意聯絡，於九十年八月四日凌晨三時
    十五分許，由甲○○駕駛車牌號碼Ｘ六－五九七五號自小客車搭載乙○○，並攜
    帶客觀上可供凶器使用之螺絲起子二支、剪刀一把，至彰化縣彰化市○○路二十
    二號前空地，推由甲○○持螺絲起子敲破戊○○所有停放於該處之Α二－三七八
    二自小客車右前門玻璃，乙○○先在旁把風，俟於玻璃取下後，即伸手進入車內
    竊取財物，惟尚未得手時，即觸動車內警報器，而為在場鄰人丁○○、丙○○發
    現追呼「抓賊」，乙○○、甲○○二人分道逃跑，乙○○遭丁○○、丙○○二人
    一路追趕，第一次追至彰化市○○路與孔門路口，第二次追至中山與陳稜路口，
    均被乙○○掙脫，最後於追至中山路二段六Ο七號前時，乙○○為脫免逮捕，竟
    用力推擠丁○○，致丁○○撞上柱子，受有左手擦傷之傷害，又持螺絲起子一把
    刺向丙○○，當場施以強暴，經丁○○適時將乙○○手上所持之螺絲起子搶下，
    並與丙○○二人合力將乙○○制服，並報警查獲，而當場扣得乙○○所有且供為
    犯罪工具之螺絲起子二支（一支係自乙○○手中奪下，另一支係於乙○○口袋中
    落下）及剪刀一把（於乙○○口袋中落下），甲○○則乘機逃逸。
二、案經彰化縣警察局彰化分局報告臺灣彰化地方法院檢察署檢察官偵查起訴。
    理  由
一、訊據被告乙○○固坦承有上開竊盜未遂情事，惟矢口否認有於遭證人丁○○、丙○○發現後，為抗拒逮捕而施強暴於丁○○或丙○○之犯行，辯稱：伊均無掙扎
    ，而丁○○身上之傷係自己跌倒所致，非伊所為，手上所持之螺絲起子係欲丟棄
    ，卻遭誤認為攻擊之用云云。另訊據被告甲○○固坦承有於右揭時、地駕駛車號
    Ｘ六－五九七五號自小客車搭載被告乙○○前往彰化縣彰化市○○路二十二號前
    空地，惟矢口否認有何竊盜犯行，辯稱：停車於該處，而與乙○○在不同地點小
    便，聽到警報器響方走至車旁，已看到車窗玻璃破裂，不知發生什麼事，聽到有
    人喊捉賊，因前案竊盜仍在保護管束中，才害怕而逃離，並未與乙○○共同竊盜
    云云。經查：(一)被告乙○○涉犯部分：1.被告乙○○乘坐被告甲○○所駕駛車輛
    於右揭時、地由被告甲○○持螺絲起子敲破被害人戊○○所有之自小客車右前門
    玻璃，其則於玻璃取下後，伸手入內竊取財物，未尋獲財物即遭證人丁○○、丙○○發現追捕等事實，業據被告乙○○於本院調查及審理時供承在卷，核與證人
    丁○○、丙○○證述情節相符，並有螺絲起子二支及剪刀一把扣案在卷，被告乙○○上開加重竊盜未遂之自白，與事實相符，應堪採信。至被告乙○○否認扣案
    之螺絲起子二支及剪刀一把非伊所有，並供稱係被告甲○○所有，惟查被告甲○○否認前開物品為伊所有，且上開螺絲起子一支係自被告乙○○手中奪下，而另
    一支螺絲起子及剪刀一把則均自其口袋落下而查獲，已據證人丁○○證述：「有
    的，除了他手中所持綠柄螺絲起子外，尚有一支紅、白色柄的剪刀，是在警察到
    場時，要把乙○○帶走時，由乙○○身上掉下的」等語（本院卷第八一頁），核
    與證人丙○○所證：「乙○○手中的起子並未丟掉，直到我們第三次追到時，才
    由丁○○搶下李明手上的一把起子，並由我們在其身上身後口袋內找到第二把起
    子，是中正路派出所警員來時，才又在其褲腰處掉出第三把剪刀」等語相符（本
    院卷第八二頁），上開物品應係被告乙○○所有並供竊盜犯罪之用等情堪以認定
    。2.被告乙○○行竊為證人丁○○、丙○○發覺後，經證人二人一路追捕，第一
    次追至彰化市○○路與孔門路口，第二次追至中山與陳稜路口，均遭被告乙○○
    掙脫，最後於追至中山路二段六Ο七號前時，被告乙○○為脫免逮捕，用力推擠
    證人丁○○，致丁○○撞上柱子，受有左手擦傷之傷害，又持螺絲起子一把刺向
    證人丙○○，而當場施以強暴，幸經證人丁○○適時搶下該把螺絲起子等情，業
    據證人丁○○證述：「．．．我立即大喊抓賊，該兩名男子立即起身逃跑，一名
    往東方（中山路二段）方向逃跑，另一名則往北方（長興街）方向逃跑」、「開
    始時是尾隨竊嫌（指被告乙○○）由後追趕，第一次抓到竊嫌時是在距案發現場
    南方約六百至七百公尺遠的中山、孔門路口，但被竊嫌掙脫後，返回往北方跑，
    大約跑不到二百公尺遠再度抓到竊嫌，但又被掙脫，最後竊嫌跑到彰化市○○路
    ○段六０七號前馬路中為我們抓到．．．」、「（問：你與丙○○在第三次抓住
    竊嫌時，該竊嫌如何反應？）當時該竊嫌突然拿出一把綠柄螺絲起子要往友人丙○○頭部揮下，我立即出手將竊嫌持起子的手抓住，並費了很大力氣，才將該竊
    嫌手之螺絲起子搶下，把竊嫌制服」、「在追趕過程中我自己跌倒致左右膝擦傷
    ，但左手肘上擦傷則是最後一次抓到他時，乙○○用力推我，致我左手撞到柱子
    而受傷」、「有的，除了他手中所持綠柄螺絲起子外，尚有一支紅、白色柄的剪
    刀，是在警察到場時，要把乙○○帶走時，由乙○○身上掉下的」、「我與丙○○聽到車子警報器在叫，我們追出去，並喊捉賊，追到孔門路，並與乙○○遇到
    三次，二次並被告爭脫，第三次乙○○被丙○○捉住時，乙○○手上的螺絲起子
    要刺向丙○○的頭部，被我搶下來」等語（警訊卷第七至八頁，本院卷第八一頁
    ），證人丙○○供證：「．．．我和友人丁○○二人在後面追，追到中山路、孔
    門路口時，乙○○（經當場指認）為我們二人合力逮捕，乙○○手持螺絲起子抵
    抗被逃逸，乙○○又往回跑，追至中山路、陳稜路口又被我們捉到，乙○○手持
    螺絲起子，要刺我又被他逃逸，又追至中山路二段六０七號前才被我們制服．．
    ．」、「．．．一人往南跑，第一次追到一人在文化中心附近，第二次在孔門路
    ，第三次就是在捉到的地方．．．乙○○還是拿起子要刺向我，他拿起子那隻手
    都沒有放下來，在最後被完全制服時，乙○○手上的起子還是被丁○○搶下」等
    語在卷（警訊卷第十頁，本院卷第八二頁），經核證人二人所供互符，並有證人
    丁○○手肘受傷照片在卷可稽（警訊卷第十九頁），復有被告乙○○使用之客觀
    上足以危害人身體、生命安全之兇器螺絲起子在案足資佐證。事證已臻明確，被
    告乙○○辯稱丁○○手上之傷，乃跌倒所致，非伊施暴，又螺絲起子係欲丟棄，
    未持以攻擊丙○○云云，不足採信，被告乙○○為脫免逮捕而當場施暴之犯行堪
    以認定。(二)被告甲○○部分：被告甲○○參與共同行竊之事實，業據被告乙○○
    供承：「我們不是要偷車，我們是經過那裡，看到車內有財物，就打破玻璃，想
    偷車內的財物，但觸動警報器被人發現」、「一起提議，是甲○○以螺絲起子敲
    破車子玻璃，我在旁邊把風」、「我們打算來彰化偷車內的東西，但偷一輛就被
    抓到了」等語甚詳（偵查卷第九至十頁），且被告甲○○刻意駕駛自小客車搭載
    被告乙○○，於正值一般人好夢正酣而疏於注意之凌晨時分，彼二人駕車前往上
    開空地，復均下車，意欲何為，不無可疑。再者，證人丁○○證稱：「當時我正
    在店中（彰化市○○街三六號）內與友人泡茶聊天，在案發時，突然聽見對面馬
    路邊有停放汽車的防盜警報器被觸動而響起，我立即就和泡茶友人丙○○一起外
    出察看，所以才目睹偷車經過，偷車現場即在我店址斜對面，距離一條馬路寬度
    而已」、「當時我看見停放對面路邊之Ａ二－三七八二號自小客車警報器在響，
    該車兩側蹲著二名男子，正在撬該車，我立即大喊抓賊，該兩名男子立即起身逃
    跑，一名往東方（中山路二段）方向逃跑，另一名則往北方（長興街）方向逃跑
    」「有的，我與丙○○由後追趕逃往中山路二段的竊嫌」等語（警訊卷第七頁）
    ，證人丙○○則證述：「於本（四）日上午三時十五分許，在彰化市○○街三六
    號丁○○家中泡茶時聽到對面馬路汽車防盜器在響，我和友人丁○○二人衝出去
    ，發現Ａ二－三七八二號右前車窗玻璃破裂，右前座有一竊嫌，右前車門有一人
    蹲下來，二人發現我們，往光復路、中山路以南方向逃逸，我和友人丁○○二人
    在後面追．．．」、「我進去林先生家泡茶，聽到汽車警報器叫，我們出去看，
    看到白色喜美車子玻璃被拆下，我們便開始捉賊，他們有二人，一人往北跑，一
    人往南跑．．．」、「有一人在車上找東西，但現場比較暗，一人在車旁」、「
    我們出去看一下確定是竊車時，才喊捉賊，當時汽車玻璃被拆下，右前門沒關，
    有一人伸手進去拿東西，一人在車旁，我們喊捉賊時他們二人有蹲下來，過一會
    兒就分開逃跑．．．」等語（警訊卷第十頁，本院卷第八二頁、第八三頁），徵
    諸二人所證情節相符，且二人與被告甲○○亦無怨究，洵無誣陷可能，其上開證
    詞，可以採信。綜上所述，被告甲○○所辯，要屬無稽。事證明確，被告甲○○
    之右揭犯行，亦可認定。
二、核被告乙○○夥同被告甲○○攜帶客觀上足以傷害人身體、生命安全之兇器而實
    施竊盜行為未遂，被告乙○○、甲○○所為係犯刑法第三百二十一條第二項、第
    一項第第三款之攜帶兇器加重竊盜未遂罪。被告乙○○、甲○○就此部分有犯意
    聯絡，行為分擔實施，為共同正犯。其後被告乙○○自行起意，為脫免逮捕，而
    當場持螺絲起子施以強暴之行為，依刑法第三百二十九條之規定，應以強盜論，
    而其又有刑法第三百二十一條第二項、第一項第三款所定之攜帶兇器情形，應依
    犯同法第三百三十條第二項、第一項加重強盜未遂罪論處。公訴人認被告乙○○
    涉犯刑法第三百二十九條之準強盜罪，尚有未洽，基本事實同一，起訴法條應予
    變更。又被告乙○○以一脫免逮捕之單一犯意，接續施強暴於丁○○、丙○○，
    應僅論以一刑法第三百三十條第二項、第一項之加重強盜未遂罪（最高法院四十
    八年度台上字第一六六號判例要旨可參）。末查，被告乙○○前於九十年一月間
    因竊盜案件，經臺灣臺中地方法院判處有期徒刑四月確定，甫於九十年七月十日
    殘刑以易科罰金方式執行完畢，有臺灣彰化地方法院檢察署刑案資料查註紀錄表
    及臺灣高等法院被告全國前案紀錄表各一份在卷可參，其於有期徒刑執行完畢五
    年內，再犯本件有期徒刑以上之罪，為累犯，應依刑法第四十七條規定加重其刑
    。又本件被告乙○○、甲○○所為未遂犯行，應依刑法第二十六條前段之規定按
    既遂犯之刑減輕之，被告乙○○部分並應先加後減。爰審酌被告乙○○、甲○○
    鈞正值青壯年，不思向上，攜帶兇器竊盜，嚴重破壞社會秩序，及渠等品行、犯
    罪動機、目的、手段、生活狀況、智識程度、尚未取得財物，暨犯罪後被告乙○○已坦承部分犯行之態度等一切情狀，分別量處如主文所示之刑，以資懲儆，被
    告甲○○部分並諭知易科罰金之折算標準。復查被告甲○○前未曾受有期徒刑以
    上刑之宣告，此有臺灣彰化地方法院檢察署刑案資料查註紀錄表及臺灣高等法院
    被告全國前案紀錄表各一件在卷可稽，其經此教訓，應知警惕而無再犯之虞，所
    宣告之刑，認以暫不執行為適當，併予宣告緩刑四年，並為收改善之效，緩刑期
    間並付保護管束，以勵自新。
三、至扣案之螺絲起子二支、剪刀一把，係被告乙○○所有供被告二人犯加重竊盜罪
    所用之物，已如前述，爰依刑法第三十八條第一項第二款之規定宣告沒收之。
四、本件事證明確，被告甲○○請求傳訊承辦員警伍益群到庭陳明案發後有無發現Ｘ
    六－五九七五號自小客車，有無查看車內與竊盜有關之工具物品，該車事後如何
    處理及有無採證遺留指紋等，不影響本件之認定，認無查證必要，附此敘明。
五、據上論斷，應依刑事訴訟法第二百九十九條第一項前段、第三百條，刑法第三百
    二十一條第二項、第一項第三款、第三百二十九條、第三百三十條第二項、第一
    項、第二十八條、第四十七條、第二十六條前段、第四十一條第一項前段、第三
    十八條第一項第二款、第七十四條第一款、第九十三條第一項，罰金罰鍰提高標
    準條例第一條前段、第二條，判決如主文。
本案經檢察官陳嘉瑜到庭執行職務。
中      華      民      國      九十      年    十二    月    二十八    日
                                臺灣彰化地方法院刑事第二庭
                                          審判長法官  林  欽  章
                        法      官  康  弼  周
                                          法      官  郭  麗  萍
右正本證明與原本無異。
如不服本判決，應於判決送達後十日內向本院提出上訴狀( 須附繕本 )。
告訴人或被害人對於判決如有不服具備理由請求檢察官上訴者，其上訴期間之計算係
以檢察官收受判決正本之日期為準。
                                         法院書記官   楊  年  雄
中      華      民      國      九十一    年      一    月        三    日
刑法第三百二十一條
犯竊盜罪而有左列情形之一者，處六月以上五年以下有期徒刑：
一、於夜間侵入住宅或有人居住之建築物、船艦或隱匿其內而犯之者。
二、毀越門扇、牆垣或其他安全設備而犯之者。
三、攜帶兇器而犯之者。
四、結夥三人以上而犯之者。
五、乘火災、水災或其他災害之際而犯之者。
六、在車站或埠頭而犯之者。
前項之未遂犯罰之。
刑法第三百二十九條
竊盜或搶奪，因防護贓物、脫免逮捕或湮滅罪證而當場施以強暴、脅迫者、以強盜論
。
刑法第三百三十條
犯強盜罪而有第三百二十一條第一項各款情形之一者，處五年以上十二年以下有期徒
刑。
前項之未遂犯罰之。


司法院資訊處製作；財團法人民間司法改革基金會備份。
